【裁判字號】    97,易,475
【裁判日期】    971015
【裁判案由】    竊盜
【裁判全文】
臺灣屏東地方法院刑事判決               97年度易字第475號
公  訴  人  臺灣屏東地方法院檢察署檢察官
被      告  甲○○
                      號
            乙○○
上列被告因竊盜案件，經檢察官提起公訴（96年度偵字第1781號
）本院判決如下：
    主  文
甲○○竊盜，累犯，處有期徒刑壹年貳月，減為有期徒刑柒月。
乙○○無罪。
    事  實
一、甲○○前因施用毒品、竊盜、偽造文書、妨害公務等案件，
    經本院以94年度簡字第691 號、94年度訴字第500 號分別判
    處有期徒刑6 月、6 月、5 月、3 月確定，定應執行有期徒
    刑1 年5 月，於民國95年11月17日因縮短刑期假釋出監，於
    95年11月23日期滿未經撤銷假釋，視為執行完畢。詎猶不知
    悔改，意圖為自己不法之所有，本於竊盜之意思，於96年2
    月16日至同年3 月5 日間之某日，在不詳地點，竊取不詳姓
    名者占有使用之車牌號碼OPR －223 號機車一部（價值新台
    幣1 萬元，為丙○○所有，96年2 月16日7 時許，在高雄縣
    林園鄉○○村○○路21巷9 弄10號前遭不詳人士竊取），得
    手後供己使用。嗣於96年3 月7 日10時許，由不知情之乙○○騎乘車牌號碼WWP －915 號機車搭載甲○○至屏東縣佳冬
    鄉○○村○○街62號前騎乘上開機車時，為巡邏警員查獲，
    惟甲○○乃趁隙逃逸。
二、案經屏東縣警察局枋寮分局報請臺灣屏東地方法院檢察署檢
    察官偵查起訴。
    理  由
壹、程序方面：
一、按被告以外之人於審判外之陳述雖不符刑事訴訟法第159 條
    之1 至之4 等4 條之規定，而經當事人於審判程序同意作為
    證據，法院審酌該言詞陳述或書面陳述作成時之情況，認為
    適當者，亦得為證據，刑事訴訟法第159 條之5 第1 項定有
    明文。本件被告甲○○、乙○○對於被告乙○○、被害人丙○○於警詢之陳述，均表示同意作為證據，而上開證據資料
    係於有偵查權限之警察人員前所作成，且查無違法取證之情
    事，本院因認適當，則被告乙○○、被害人丙○○警詢之陳
    述對被告甲○○部分，依刑事訴訟法第159 條之5 第1 項規
    定，均得作為證據。
二、按被告以外之人於偵查中向檢察官所為之陳述，除顯有不可
    信之情況者外，得為證據，刑事訴訟法第159 條之1 第2 項
    定有明文。偵查中對被告以外之人所為之偵查筆錄，或被告
    以外之人向檢察官所提之書面陳述，性質上均屬傳聞證據。
    惟現階段刑事訴訟法規定檢察官代表國家偵查犯罪、實施公
    訴，依法其有訊問被告、證人及鑑定人之權，證人、鑑定人
    且須具結，而實務運作時，檢察官偵查中向被告以外之人所
    取得之陳述，原則上均能遵守法律規定，不致違法取供，其
    可信度極高，職是，被告以外之人前於偵查中已具結而為證
    述，除反對該項供述得具有證據能力之一方，已釋明「顯有
    不可信之情況」之理由外，不宜遽指該證人於偵查中之陳述
    不具證據能力。然此係指已命具結而為證言者而言，如未依
    法具結者，依據絕對證據排除法則，當然無證據能力，而不
    得作為證據，自不得因當事人於審判程序之同意，逕認該未
    經具結之證言亦得作為證據，亦即刑事訴訟法第159 條之5
    之規定時，應受同法第158 條之3 之限制（最高法院94年度
    台上字第3277號判決意旨參考）。證人蕭銘輝、被告甲○○
    、乙○○固曾於偵訊程序為證言，惟未令具結，客觀上未足
    以擔保其證言之真實性，當然無證據能力，依上開說明，其
    等於偵查中之證言，自均不得作為本件之證據。
三、屏東縣警察局車輛尋獲通報單及查詢車輛認可資料，乃民眾
    前往警察機關申報車輛失竊及尋獲時，由承辦之員警將相關
    資料記載作成，為具有公務員身分之員警職務上所製作之紀
    錄文書，且此種工作具有例行性，正確性高，無顯有不可信
    之情況，依刑事訴訟法第159 條之4 第1 款規定，自具有證
    據能力。又被害人丙○○出具之贓物認領保管單及查獲照片
    3 幀，雖均屬傳聞證據，且不符刑事訴訟法第159 條之1 至
    第159 條之4 之規定，惟公訴人及被告於審判中均同意以之
    作為證據，本院審酌各該言詞及書面陳述之作成，並無受到
    外力干擾及壓力之情形，亦認以之作為證據為適當，則依刑
    事訴訟法第159 條之5 第1 項規定，自均有證據能力。
貳、實體方面：
甲、有罪部分：
一、訊據被告甲○○固坦承有於96年3 月7 日至屏東縣佳冬鄉○○村○○街62號前擬騎乘失竊機車一事，惟矢口否認有何竊
    盜犯行，辯稱：我是和乙○○到那裡聊天，準備烤肉，我沒
    有動到那台機車，我只是心理想要偷而已云云。經查：
  (一)被告甲○○竊取機車之事實，業據同案被告乙○○於警訊及
    本院審理時結證稱：查獲當天早上甲○○打電話叫我載他去
    那裡騎他的機車，載他去之後我就在自己的機車上講電話，
    甲○○就在地上挖洞，該失竊機車是甲○○在騎的，他有騎
    這台機車載過我，我們有於96年3 月5 日共乘該機車去玩等
    語明確（警卷第5 頁、本院卷第42頁反面、第69至70頁）。
    核與證人即查獲警員蕭銘輝於本院審理中證述：我8 時許巡
    邏經過時，發現該輛機車是失竊機車，就判斷小偷會回來牽
    車，等到10時許才看到乙○○騎另一輛機車載甲○○到現場
    ，甲○○站在贓車旁邊，一看到巡邏車來就逃跑了，乙○○
    和她的機車在贓車後面約1.5 公尺處，她在講電話，乙○○
    在警局說失竊機車是甲○○的，是甲○○叫她載他去那裡牽
    機車，也有說甲○○曾用這台機車載她出去等情相符（本院
    卷第66至68頁）。並有被害人丙○○之警詢供述可資佐證，
    上開2 位證人、被害人與被告甲○○夙無怨隙，衡情當無設
    詞誣陷之理，且歷次證詞均屬一致，其等證言自堪採信。
  (二)被告甲○○先於偵訊供稱：我忘了3 月7 日有無在現場，我
    沒有偷機車等語（偵卷第39頁）；又於本院準備程序陳稱：
    我承認起訴事實，是我偷的，我叫乙○○載我去現場，我看
    鑰匙在機車上，想要騎看看警察就來了，我看到警察就跑了
    等語（本院卷第48頁反面）；復於本院審理時翻異前詞供稱
    ：我沒有偷車，我是和乙○○去現場聊天，準備要烤肉，因
    為好奇才挖洞，挖洞是要烤肉，但沒有買肉，我心理想偷車
    ，但還沒動到機車警察就來了云云（本院卷第68至69頁），
    足見被告甲○○供詞反覆，避重就輕，豈有要烤肉卻未準備
    任何烤肉食材及生火用具之理？況被告甲○○如非畏罪情虛
    ，何須一見巡邏車經過即逃逸無蹤？益徵被告甲○○前開辯
    解相互矛盾，與常情有違，無可採信，
  (三)此外，復有贓物認領保管單、車輛尋獲通報單、查詢車輛認
    可資料、查獲照片3 幀附卷可稽，從而，本件事證明確，被
    告甲○○犯行堪以認定。
二、核被告甲○○所為，係犯刑法第320 條第1 項之竊盜罪。又
    被告前因施用毒品、竊盜、偽造文書、妨害公務等案件，經
    本院以94年度簡字第691 號、94年度訴字第500 號分別判處
    有期徒刑6 月、6 月、5 月、3 月確定，定應執行有期徒刑
    1 年5 月，於民國95年11月17日因縮短刑期假釋出監，於95
    年11月23日期滿未經撤銷假釋，視為執行完畢，此有臺灣屏
    東地方法院檢察署刑案資料查註紀錄表及臺灣高等法院被告
    全國前案紀錄表各1 份在卷可按，其受徒刑之執行完畢，5
    年以內故意再犯有期徒刑以上之本罪，為累犯，依法應加重
    其刑。爰審酌被告前有多次竊盜前科，素行不佳，年輕力富
    ，不思以己力賺取生活所需，竟任意竊取他人機車，所為誠
    不可取，犯後猶不知悔改，飾詞狡卸，惟所竊財物價值非鉅
    等一切情狀，量處如主文所示之刑。又被告犯罪後，中華民
    國九十六年罪犯減刑條例業於96年6 月15日修正公布，並於
    96年7 月16日起施行，而被告上開犯罪時點係在96年4 月24
    日之前，且所犯之罪核與該條例第2 條第1 項之規定相符，
    復無同條例第3 條限制減刑之除外情事存在，爰依該條例第
    2 條第1 項第3 款規定，減其上開宣告刑期二分之一。
乙、無罪部分：
一、公訴意旨略以：被告乙○○與被告甲○○共同基於意圖為自
    己不法所有之犯意聯絡，於96年3 月7 日10時許，共乘機車
    至屏東縣佳冬鄉○○村○○街62號前，由甲○○下車徒手竊
    取不詳姓名者占有使用之車牌號碼OPR －223 號機車一部（
    為丙○○所有，於96年2 月16日7 時許，在高雄縣林園鄉○○村○○路21巷9 弄10號前遭不詳人士竊取），乙○○則在
    旁把風，得手後正欲離開之際，為警員當場查獲，因認被告
    乙○○涉犯刑法第320 條第1 項之竊盜罪嫌。
二、按被告未經審判證明有罪確定前，推定其為無罪；犯罪事實
    ，應依證據認定之，無證據不得認定犯罪事實。又不能證明
    被告犯罪者，應諭知無罪之判決，刑事訴訟法第154 條、第
    301 條第1 項分別定有明文。次按，認定犯罪事實所憑之證
    據，雖不以直接證據為限，間接證據亦包括在內，然而無論
    直接證據或間接證據，其為訴訟上之證明，須於通常一般人
    均不致有所懷疑，而得確信其為真實之程度者，始得據為有
    罪之認定，倘其證明尚未達到此一程度，而有合理之懷疑存
    在時，即難遽採為不利被告之認定，最高法院著有76年臺上
    字第4986號判例可資參照。又依刑事訴訟法第161 條第1 項
    規定，檢察官就被告犯罪事實，應負舉證責任，並指出證明
    之方法。因此，檢察官對於起訴之犯罪事實，應負提出證據
    及說服之實質舉證責任。倘其所提出之證據，不足為被告有
    罪之積極證明，或其指出證明之方法，無從說服法院以形成
    被告有罪之心證，基於無罪推定之原則，自應為被告無罪判
    決之諭知，最高法院亦著有92年臺上字第128 號判例可參。
三、公訴人認被告乙○○涉犯共同竊盜犯行，無非以被告乙○○
    自承係其搭載被告甲○○前往屏東縣佳冬鄉○○村○○街62
    號前騎乘失竊機車等情，及證人蕭銘輝偵訊中之證詞為主要
    依據。訊據被告乙○○固坦承搭載被告甲○○之事實，惟矢
    口否認有何竊盜犯行，辯稱：我沒有偷機車，那天是甲○○
    打電話叫我載他去屏東縣佳冬鄉○○村○○街62號前牽機車
    ，他說他把機車放在那裡，而且之前他也有騎這輛機車載過
    我等語。經查：
  (一)被告甲○○前於本院準備程序供稱：我承認起訴事實，是我
    自己偷的，我叫乙○○載我去現場，看到鑰匙在機車上，想
    要騎看看警察就來了，我看到警察就跑了等語（本院卷第48
    頁反面），與被告乙○○自警訊至本院審理之歷次辯解大致
    相符，衡情倘被告乙○○確有共同行竊犯行，被告甲○○豈
    有甘冒偽證罪責，而為被告乙○○脫免刑責之理？
  (二)證人即查獲警員蕭銘輝已於本院審理時證稱：當日10時許，
    乙○○騎一輛機車載甲○○到現場，甲○○站在贓車旁邊，
    一看到巡邏車來就逃跑了，乙○○和她的機車在贓車後面約
    1.5 公尺處，她在講電話，乙○○在警局說失竊機車是甲○○的，是甲○○叫她載他去那裡牽機車，也有說甲○○曾用
    這台機車載她出去等語明確（本院卷第66至68頁），若被告
    乙○○真有竊盜犯意，其當於被告甲○○下車擬騎乘該贓車
    時，在旁保持高度警戒，注意往來車輛，做好隨時逃逸之準
    備，然被告乙○○係在查獲現場講電話，業如前述，顯見其
    並未處於警戒狀態，且巡邏警員到達時，被告乙○○在自己
    機車旁邊，如要逃跑，自可騎車揚長而去，較之被告甲○○
    容易逃逸，惟其未有任何逃離現場或對被告甲○○示警之舉
    動，益徵被告乙○○對被告甲○○騎乘失竊機車一事，應無
    所悉，尚難僅以被告乙○○搭載被告甲○○至查獲現場一節
    即認被告乙○○替被告甲○○把風，而有何竊盜之行為分擔
    ，逕認其主觀上有共同行竊之意思。
四、綜上所述，公訴人所舉前開證據，實不足以證明被告乙○○
    主觀上與被告甲○○有共同竊盜之犯意聯絡，自難僅因被告
    乙○○前揭搭載行為，遽認被告乙○○有將被告甲○○之竊
    盜行為視為自己行為之意思，而應負共犯之責。此外，復查
    無其他積極證據足資認定被告乙○○確有公訴人所指前開犯
    行，自不能以推測或擬制之方法，作為裁判之基礎，揆諸前
    開條文及判例意旨，依法應為被告乙○○無罪之諭知。
據上論斷，應依刑事訴訟法第301 條第1 項、第299 條第1 項前
段，刑法第320 條第1 項、第47條第1 項，刑法施行法第1 條之
1 ，中華民國九十六年罪犯減刑條例第2 條第1 項第3 款、第7
條，判決如主文。
本案經檢察官簡志祥到庭執行職務。
中    華    民    國    97    年    10    月    15    日
                  刑事第二庭    法  官  翁世容
以上正本證明與原本無異。
如不服本判決應於收受本判決送達後十日內向本院提出上訴書狀，
其未敘述上訴理由者，並得於提起上訴後十日內向本院補提理由
書狀（均須按他造當事人之人數附繕本）「切勿逕送上級法院」
中    華    民    國    97    年    10    月    15    日
                                書記官  賀燕花


司法院資訊處製作；財團法人民間司法改革基金會備份。
